---
title: "Ejemplo con JAGS"
output: 
---

Modelo bayesiano

yi|mu ~ N(mu,1), i=1,..,n
mu ~ t(0,1,1)

Usamos JAGS desde R con el paquete rjags
```{r}
library(rjags)
```

#1. Especificar el modelo  
El modelo primero tiene la verosimilitud y luego la a priri
```{r}
mod_string <- "model{
  for(i in 1:n){
      y[i] ~ dnorm(mu, 1.0/sig2)
  }
  mu ~ dt(0.0, 1.0, 1.0)
  sig2 = 1.0
}"
```

#2. Configurar el modelo  
```{r}
set.seed(50)
y <- c(1.2, 1.4, -.5, .3, .9, 2.3, 1.0, .1, 1.3, 1.9)
n <- length(y)

data_jags <- list(y=y, n=n)
params <- c("mu")
inits <- function(){
  inits <- list("mu" = 0.0)
  #inits <- list("mu" = rnorm(1, 0.0, 1.0)) Puedo tener una inicialización determinista o aleatoria
}
mod <- jags.model(textConnection(mod_string), data=data_jags, inits=inits, n.chain=3) #con n.chain indico cuántas cadenas genero
```

#3. Correr el modelo  
```{r}
update(mod, 500)

mod_sim <- coda.samples(model = mod, variable.names = params, n.iter = 1000)

mod_csim <- do.call(rbind, mod_sim) #para juntar las 3 cadenas
```

#4. Post procesamiento
```{r}
library(coda)
plot(mod_sim) #grafica 3 cadenas separadas
plot(as.mcmc(mod_csim)) #grafica sólo 1 cadena larga

summary(mod_sim)
```

Analizamos la autocorrelación para evaluar la dependencia  
```{r}
autocorr.plot(mod_sim)
autocorr.diag(mod_sim)
```

También analizamos el tamaño efectivo para analizar la dependencia  
```{r}
effectiveSize(mod_sim)
```

Verificamos a convergencia a través del test de gelman, que entrega evidencia cuando el modelo no converge  
```{r}
gelman.diag(mod_sim)
gelman.plot(mod_sim) #grafica mediana y cuantil, importa que converjan

```



