---
title: "Modelo Jerárquico Bayesiano"
output: 
---

La independencia de los datos no es tal, podrían haber clusters de individuos según alguna característica en común.

Tengo datos de conteo. En un modelo de Poisson no considero el lugar de origen de los conteos:

y[i]|lambda ~ Pois(lambda), i = 1,...,n

Con esto asumo que lo que pasa en cada lugar es lo mismo. En un modelo jerárquico no hago esta suposición sino que evalúo las diferencias por lugar


#Datos
```{r}
dat <- read.delim("cookies.txt", header = T, sep = "\ ", dec = ",")
```

#Análisis descriptivo
```{r}
table(dat$location)
boxplot(chips ~ location, data = dat)
```

#Modelo Bayesiano
```{r}
library(rjags)
set.seed(123)
```

```{r}
mod_string <- "model{
  for(i in 1:length(chips)){
    chips[i] ~ dpois(lam[location[i]])
  }

  for(j in 1:max(location)){
    lam[j] ~ dgamma(alpha, beta)
  }

  alpha = mu^2 / sig^2
  beta = mu /sig^2
  mu ~ dgamma(2.0, 1.0/5.0)
  sig ~ dexp(1.0)
}"
```

```{r}
data_jags <- as.list(dat)
params <- c("lam", "mu", "sig")
```

```{r}
mod <- jags.model(textConnection(mod_string), data = data_jags, n.chains = 3)
update(mod, 1e3)

mod_sim <- coda.samples(model = mod, variable.names = params, n.iter = 5e3)
mod_csim <- as.mcmc(do.call(rbind, mod_sim))
```

##Diagnóstico convergencia
```{r}
plot(mod_sim)
gelman.diag(mod_sim)
autocorr.diag(mod_sim)
effectiveSize(mod_sim)
```

##Residuos

¿Qué son los residuos?
Hay a nivel de la observación y también de la localización, así que hay que calcularlos para cada uno de ellos.  

```{r}
pm_params <- colMeans(mod_csim) #parámetros a posteriori
```

###Residuos a nivel de la observación SE ENCUENTRNA AGRUPADOS POR LOS 5 LAMBDAS DISTINTOS
```{r}
yhat <- rep(pm_params[1:5], each = 30)
resid <- dat$chips - yhat

plot(jitter(yhat, resid))
var(resid[yhat < 7]); var(resid[yhat > 11])
```

###Residuos a nivel de localización
```{r}
lam_resid <- pm_params[1:5] - pm_params["mu"]
plot(lam_resid)
abline(h=0, lty=2)
```

##Resultados
```{r}
summary(mod_sim)
```
Mu como media global y sigma como serviación estandar de las medias de las diferentes localizaciones. Todo esto se podría hacer en el enfoque clásico, así que vamos a lo bayesiano, la distribución predictiva.

## Distribución predictiva

### ¿qué pasaría con una nueva localización? simulo los parámetros (lambdas) en base a lo que simulé
```{r}
n_sim <- nrow(mod_csim)
lam_pred <- rgamma(n = n_sim, shape = mod_csim[,"mu"]^2/ mod_csim[,"sig"]^2, rate = mod_csim[,"mu"]/ mod_csim[,"sig"]^2)

hist(lam_pred)
```

¿Cuál es la probabilidad de que una nueva localización tenga un lambda más grande que 15?
```{r}
mean(lam_pred > 15)
```

Ahora haremos una predicción en términos de un lambda para una nueva localización
```{r}
y_pred <- rpois(n = n_sim, lambda = lam_pred)
```

Prob de que la variable de conteo sea mayor que 15:
```{r}
mean(y_pred > 15)
```


### ¿Qué pasa con una localización conocida?

¿Cuál sería la distribución para nuevas observaciones de localizaciones que ya existen?
La diferencia es que ya no uso los lamda predichos sino los ya simulados
```{r}
y_pred1 = rpois(n = n_sim, lambda = mod_csim[,"lam[1]"])
hist(y_pred)
```

¿Cuál es la prob de que lo producido en la localización 1 sea menor que 7?
```{r}
mean(y_pred1 < 7)
```

